臺灣高等法院交通事件裁定　　　　　　 96年度交抗字第224號
抗　告　人
即受處分人　甲○○
上列抗告人因違反道路交通管理處罰條例案件，不服臺灣板橋地
方法院，中華民國96年3月7日所為裁定（原審案號：96年度交聲
字第90號），提起抗告，本院裁定如下：
    主  文
抗告駁回。
    理  由
一、原處分意旨略以：抗告人即受處分人甲○○於民國（下同）
    95 年11月21日20時20分許，騎乘其所有之車號K6L-366號重
    型機車，行經臺北縣土城市○○路與青雲路口，因牌照未依
    規定位置懸掛，經警當場發現並舉發有「號牌不依規定位置
    懸掛」之違規事實，嗣經受處分人提出申訴，原處分機關仍
    認受處分人有上開違規行為，原處分機關爰以受處分人有「
    號牌不依指定位置懸掛」之違規事實，並依道路交通管理處
    罰條例第12條第1項第7款、第12條第2 項及違反道路交通管
    理事件統一裁罰基準及處理細則之規定，裁處受處分人罰鍰
    新臺幣（下同）5,400元，並牌照吊銷之處分等語。
二、原裁定意旨略以：受處分人於95年間某日，在台北縣某不詳
    地點，先將其所有K6L-366 號機車上原廠用以懸掛牌照之擋
    泥板下段截斷一半上後，再自上開原廠所留前半段擋泥板上
    加裝鐵片及鏍絲後，將其K6L-366 號車牌改懸掛其上，並在
    上開車牌下方加裝乙片塑膠擋泥板，致上開車牌與水平路面
    呈尾部向上方掀約30度，而不依上開機車原廠時之指定位置
    懸掛，嗣於95年11月21日20時20分許，受處分人騎用上開機
    車行經台北土城市○○路與青雲路口處，遭警當場攔停舉發
    等情，業據原處分機關於移送書中指述綦詳，並有原審依職
    權向原處分機關所調取上開機車違規時之車牌特寫照片2 紙
    ，在卷可稽，足堪認定。雖受處分人雖以其上開機車原擋泥
    板處係因故斷裂，才將上開車牌懸掛原廠懸掛牌架上，只有
    向上移1至3公分云云，惟一般機車懸掛車牌處之擋泥板，係
    屬塑膠射出成形之物品，本質上具有相當之彈性與柔軟度，
    非屬一般外力衝撞下，即可造成「斷裂」之下場，且受處分
    人上開機車之後擋泥板處，經原審檢視上開照片2 紙後，其
    斷裂口處呈相當水平、完整，與一般遭外力自後追撞造成之
    裂痕多屬不規則狀或鋸齒狀等不符，且受處分人上開車牌乙
    面，亦呈平坦、完整，甚或沒有掉漆之情況，是上開機車後
    擋泥板在換裝懸掛上開車牌方式之前，應無遭外力自後追撞
    之情事，更遑論上開機車後擋泥板因之「斷裂」之可能，至
    為顯然。再者，縱認上開機車後擋泥板果有「斷裂」之結果
    發生，然在一般市面上仍多有出售、換裝上開機車原廠之後
    擋泥板，而受處分人竟捨此不為，而多費時間、氣力，改以
    上述方式懸掛上開車牌，甚至在上開車牌下方，另再加裝乙
    片精美之塑膠擋泥片，足認受處分人以上述方式改懸掛上開
    車牌，亦非「意外」而不得已為之，亦堪認定。本件原處分
    機關以受處分人上開違規行為明確，並依道路交通管理處罰
    條例第12條第1項第7款、第2 項之規定，裁處受處分人新台
    幣5千4百元之罰鍰，並吊銷上開K6L-366 號牌照，揆諸上述
    ，應無任何違法或過重不當之處，茲本件受處分人不服原處
    分機關所為上開裁決書之處分，聲明異議，為無理由，應予
    駁回等語。
三、抗告人抗告意旨略以：(一)號牌是以原廠牌架固定，山葉勁戰
    車種都是原廠本身所配置的，車子本身並無號牌鎖點，是以
    牌架固定，並非原審所述是以鐵片固定，蓋鐵片是用來固定
    連接下方塑膠擋泥板。(二)擋泥板的確遭受過後方撞擊而斷裂
    ，導致影響牌架原鎖點，為求固定號牌，不得已才將牌架上
    行固定，以繼續懸掛號牌，至於原審所說「其斷裂口呈相當
    水平、完整」，其並非斷裂口，如同上述是遭受後方撞擊，
    導致斷裂痕破壞原牌架鎖點，此切面是本人將下面遭撞擊損
    壞且無功用擋泥版殘片切除，才有如此完整且平整之切面，
    又撞擊點並非號牌，所以號牌才會無掉漆等損壞現象。(三)原
    審似乎不認同本人自行加裝擋泥板，竟認為這是白費氣力及
    時間，雖然市面上有販售山葉勁戰後擋泥板，但此車種擋泥
    板是連結後方向燈及尾燈，是一整個燈組，並無法分開購買
    ，於是價格比其他車種貴上數倍，實非學生所能負擔，出此
    下策實屬不得已。(四)員警舉發時僅告知繳交罰鍰，不須吊扣
    ，且先前上監理所網站查詢罰單也只顯示3,600元 罰鍰，為
    何現今裁決仍須繳納5,400 元及吊銷牌照，有加重處罰之感
    覺等語。
四、經查：
    (一)按汽車已領有號牌而未懸掛或不依指定位置懸掛，處汽車
      所有人新臺幣3千6百元以上1萬零8百元以下罰鍰，並禁止
      其行駛，牌照並吊銷之，道路交通管理處罰條例第12條第
      1項第7款、第2 項後段定有明文。上開條例所稱之汽車，
      包含機器腳踏車在內，道路交通管理處罰條例第3條第8款
      亦有明文。次按機器腳踏車號牌每車一面，懸掛位置除原
      設有固定位置外，應正面懸掛於車輛後端之明顯適當位置
      。並不得變造損毀、塗抹或粘貼其他材料、加裝邊框或霓
      虹燈、裝置旋轉架、顛倒懸掛或以安裝其他器具之方式使
      不能辨認其牌號，並不得以他物遮蔽，如有污穢，致不能
      辨認其牌號時，應洗刷清楚。汽車號牌有裁剪或扭曲懸掛
      者，以損毀號牌論，道路交通管理處罰條例第92條第1 項
      授權訂定之道路交通安全規則第11條第1項第3款、第2 項
      、第3項亦有明文。
    (二)查抗告人即受處分人甲○○有因號牌位置發生斷裂，遂將
      原廠所設置之擋泥板部分切除，而將號牌上行固定於排架
      上，並在號牌下方以鐵片固定用來連接下方自行加裝之塑
      膠擋泥板，致號牌與水平路面呈尾部向上方掀約30度，而
      有未依原廠所設置之號牌鎖點固定號牌，嗣於上開時、地
      ，經警當場攔停舉發之事實，業據抗告人於原審聲明異議
      及向本院抗告時陳明在卷，並有舉發違反道路交通管理事
      件通知單、舉發照片2 張、違反道路交通管理事件裁決書
      在卷可稽（見原審卷5、6、8、10、13、17 頁），違規行
      為堪認。
    (三)抗告人雖辯稱：因原號牌鎖點位置斷裂，為懸掛號牌，而
      上行固定，但仍係固定於原廠牌架上，並未影響號牌辨識
      云云。惟查，該車出廠販售時本即應設有號牌鎖點之固定
      位置，抗告人應依原廠所設定之位置固定號牌，縱然因騎
      乘過程發生衝撞或其他原因，導致原鎖點位置發生斷裂，
      而有無法固定號牌情事，仍應儘速修復，按原指定位置固
      定號牌，此乃道路交通使用人應盡之責，然抗告人卻不循
      此途，竟變更原號牌固定位置，上行固定於牌架上，有未
      依規定位置懸掛號牌之違規行為甚明。又抗告人於號牌下
      方加裝精美之塑膠擋泥板，顯見亦非因「意外」而不得已
      所為，從而抗告人辯稱：係不得已，且並未影響號牌辨識
      云云，並無理由。
    (四)原處分機關依道路交通管理處罰條例第12條第1項第7款裁
      處抗告人5,400元罰鍰，並依該條第2項吊銷號牌，並未逾
      越法定之裁量範圍，裁處尚屬合法適當。又舉發員警雖未
      告知須吊銷號牌等情，惟法律既已明定，則據以處罰自屬
      於法有據，尚不影響人民之信賴，從而抗告人辯稱有感加
      重處罰云云，亦非理由。
    (五)綜上，抗告人未依指定位置懸掛號牌之違規事實已臻明確
      ，違規行為堪認。原處分機關因而以抗告人確有上開行為
      ，裁處抗告人罰鍰新臺幣5,400 元，並吊銷牌照，核無不
      當。原審亦據此為駁回異議之裁定，亦於法無違，本件抗
      告人徒憑己意，執意指摘原審裁定不當，提起本件抗告，
      所辯均無理由，應予駁回。
據上論結，應道路交通管理處罰條例第89條，道路交通案件處理
辦法第26條，刑事訴訟法第412條，裁定如主文。
中　　華　　民　　國　　96　　年　　4 　　月　　25　　日
                  交通法庭審判長法　官  吳昭瑩
　　　　　　　　　　　　　　　　法  官  李正紀
　　　　　　　　　　　　　　　　法  官  李釱任
以上正本證明與原本無異。
不得再抗告。
                                書記官  洪秋帆
中　　華　　民　　國　　96　　年　　4 　　月　　30　　日
